【裁判字號】    92,聲判,7
【裁判日期】    920630
【裁判案由】    聲請交付審判
【裁判全文】
臺灣高雄地方法院刑事裁定                        九十二年度聲判字第七號
    聲  請  人  甲○○
                丁○○
    代  理  人  戊○○律師
                丙○○律師
    被      告  己○○
                乙○○
右列聲請人因告訴被告等詐欺等案件，不服臺灣高等法院高雄分院檢察署檢察長駁回
再議之處分（九十一年度上聲議字第八九四號），聲請交付審判，本院裁定如左：
    主  文
聲請駁回。
    理  由
一、聲請交付審判意旨如附件聲請書所載。
二、按告訴人不服上級法院檢察署檢察長或檢察總長認再議為無理由而駁回之處分者
    ，得於接受處分書後十日內委任律師提出理由狀，向該管第一審法院聲請交付審
    判；法院認為交付審判之聲請不合法或無理由者，應駁回之，刑事訴訟法第二百
    五十八條之一、第二百五十八條之三第二項前段，分別定有明文。本件告訴人甲○○及丁○○告訴意旨略以：（一）被告己○○係設於高雄市○鎮區○○路一號
    三十二樓之二「百安人力資源管理顧問有限公司」（下稱百安公司）之總經理，
    意圖自己不法之所有，於民國（下同）八十九年五月間，在百安公司總經理辦公
    室內，向聲請人甲○○、丁○○佯稱其所經營之菲律賓ＨＡＲＭＥＲＹ  ＭＡＮ
    ＰＯＷＥＲ公司（下稱ＨＡＲＭＥＲＹ公司）營運良好正常，願將ＨＡＲＭＥＲ
    Ｙ公司之百分之三十股份，以美金十二萬元之價格，讓售予聲請人二人，並委由
    聲請人等負責經營，且保證百安公司每年至少將向ＨＡＲＭＥＲＹ公司申請輸入
    菲律賓籍勞工一千二百名至臺灣人力市場，ＨＡＲＭＥＲＹ公司每年可獲利新台
    幣數千萬元，復刻意隱瞞ＨＡＲＭＥＲＹ公司執照將於九十年四月二十一日到期
    之事實，致使聲請人等誤信為真，於八十九年八月三日與被告己○○簽訂合約書
    ，且分二次將美金十二萬元交付。詎聲請人等接手經營後，發現ＨＡＲＭＥＲＹ
    公司早已虧損連連，百安公司亦未向ＨＡＲＭＥＲＹ公司申請輸入菲律賓籍勞工
    進入台灣人力市場，甚至遭菲律賓政府通知ＨＡＲＭＥＲＹ公司執照已於九十年
    四月二十一日到期，需停止營業。屢次聯絡被告己○○出面解決，均避不見面，
    聲請人等始知受騙，因認被告己○○涉有刑法第三百三十九條第一項之詐欺取財
    罪嫌。（二）被告己○○於九十年五月十日下午七時三十分許，在百安公司總經
    理辦公室內，因不滿聲請人二人攜帶ＨＡＲＭＥＲＹ公司之帳冊前往會帳，竟夥
    同被告乙○○及另一名不詳姓名年籍之成年男子，先由被告乙○○出手勒住聲請
    人甲○○之脖子，再由被告己○○以拳頭毆打聲請人甲○○，致聲請人甲○○受
    有頸部挫傷疼痛抓傷（6×0.2公分）、右肩挫傷疼痛等傷害。聲請人丁○○見狀
    欲上前勸阻，亦遭該名不詳姓名年籍之成年男子抓住身體，被告己○○復趁聲請
    人等不能抗拒之時，強取置於桌上之ＨＡＲＭＥＲＹ公司帳冊等資料，且向聲請
    人等恫嚇稱：「不准你們再回到台灣，否則將對你們不利」等語，使聲請人等心
    生畏懼而倉皇離開。因認被告二人共同涉有刑法第三百零二條第一項之妨害自由
    、第二百七十七條第一項之傷害、第三百零五條之恐嚇及第三百二十八條第一項
    之強盜罪嫌為由，告訴人以上開理由向臺灣高雄地方法院檢察署提出告訴，經該
    署檢察官於九十一年十月二十五日以九十年度偵字第一八一○五號、九十年度偵
    字第一九○六二號不起訴處分書予以不起訴處分後，告訴人不服聲請再議，惟臺
    灣高等法院高雄分院檢察署檢察長仍於九十一年十二月三十日以九十一年度上聲
    議字第八九四號處分書駁回其再議，並於九十二年一月六日送達告訴人，告訴人
    乃於九十二年一月十四日委任律師，提出理由狀向本院聲請交付審判等節，業經
    本院依職權調取臺灣高雄地方法院檢察署九十年度偵字第一八一○五號及九十年
    度偵字第一九○六二號及九十一年度上聲議字第偵字第八九四號卷核閱無誤，故
    本件聲請交付審判程序合於前揭規定，先予敘明。
三、按法院於審查交付審判之聲請有無理由時，除認為告訴人所指摘不利被告之事證
    未經檢察機關詳為調查或斟酌，或不起訴處分書所載理由違背經驗法則、論理法
    則或其他證據法則，否則，不宜率予交付審判，法院辦理刑事訴訟案件應行注意
    事項第一百一十八項可資參酌。經查：
（一）本件原檢察官偵查結果以：
（１）關於詐欺罪嫌部分：
      １、聲請人甲○○於八十九年間，主動向被告己○○要求合夥經營ＨＡＲＭＥ
          ＲＹ公司，約定聲請人甲○○、丁○○各向被告己○○購買百分之十五股
          份，余慶德向被告己○○購買百分之三十股份，公司由聲請人甲○○、唐
          世澤負責經營，余慶德則監督公司財務，簽立合約書前，聲請人甲○○、
          丁○○即已看過ＨＡＲＭＥＲＹ公司之執照、特約證等相關資料，且曾受
          託代為辦理ＨＡＲＭＥＲＹ公司之股東名義變更手續，知悉ＨＡＲＭＥＲ
          Ｙ公司之特許證期限將要屆滿，簽立合約書時，ＨＡＲＭＥＲＹ公司已在
          菲律賓經營達七、八之久，均有取得菲律賓政府之特許，一年可引進一千
          多名外勞，獲利頗大，且公司資產包括車子、電腦等約值新台幣一、二百
          萬元，而簽立合約書後，ＨＡＲＭＥＲＹ公司便交由聲請人甲○○、唐世
          澤負責經營，且曾辦理公司地址變更手續，至八十九年十一月間，因聲請
          人二人向被告己○○表示不願由余德慶監督公司財務，余德慶始未入股合
          夥經營ＨＡＲＭＥＲＹ公司之事實，業據證人余慶德、余毓琳到庭證述屬
          實，且有合約書、ＨＡＲＭＥＲＹ公司第一次股東會議紀錄影本各一份附
          卷可稽。
      ２、聲請人甲○○到庭自陳：自八十九年七月起至九十年四月間止，負責管理
      ＨＡＲＭＥＲＹ公司，有幫百安公司引進六十六名外勞，並收取一些仲介
          外勞之尾款等語。聲請人丁○○到庭自陳：於簽立合約書之前，有代替陳
          問進在菲律賓遭人提出告訴等語。
      ３、參以一般人出資購買他人公司股份之前，衡情當會對該公司之財務狀況等
          詳予細評估後，認為確有繼續經營之價值，始會同意出資，聲請人甲○○
          本身曾有多年經營公司之經驗，聲請人丁○○係菲籍華僑，對於菲律賓人
          力仲介公司之相關法律規定，當知之甚稔，則聲請人甲○○、丁○○豈會
          未經評估ＨＡＲＭＥＲＹ公司之財務狀況、特許證期限等資料，即貿然同
          意出鉅資美金共十二萬元購買ＨＡＲＭＥＲＹ公司股份。且設若ＨＡＲＭ
          ＥＲＹ公司於聲請人等出資入股時，即已虧損負債，聲請人等豈能持續經
          營ＨＡＲＭＥＲＹ公司達九個月之久，並順利引進外勞六十六名進入臺灣
          人力市場，收取部分仲介費用。況被告己○○與聲請人等簽立之合約書上
          ，並未註記被告己○○保證其所經營之百安公司將每年至少向ＨＡＲＭＥ
          ＲＹ公司申請引進菲律賓籍勞工一千二百名至臺灣人力市場等情。
  ４、綜上所述，自難單憑聲請人甲○○、丁○○之片面指訴，遽認被告己○○
          有何不法所有之意圖，或施用何詐術使聲請人等陷於錯誤之詐欺犯行。本
          部分純屬民事糾葛之範疇，應另循民事程序解決。
   （二）關於妨害自由、傷害、恐嚇及強盜罪嫌部分：
      １、被告乙○○係內政部警政署保安警察第二總隊第四大隊第三中隊高雄分隊
          員警，於九十年五月十日，因休假無分配勤務，遂與家人一同至嘉義阿里
          山出遊，在當地購買茶葉、食用晚餐，直至當日晚間十一時三十分始返回
          高雄之事實，有勤務分配表一份、照片及收據二張在卷可憑。
      ２、證人即百安公司職員陳姿伶到庭證稱：九十年五月間，甲○○與丁○○曾
          至百安公司約五次，只記得他們二人講話很大聲，其中有一次己○○與辛
          兆台及另一名男子打球完約六點多回來，他們二人已在己○○辦公室內等
          待，伊聽見衝突聲音進入己○○辦公室內時，看見甲○○抓住己○○衣領
          ，己○○將甲○○撥開，但甲○○並未跌倒，雙方沒有互相拉扯、扭打，
          過了十分鐘，甲○○拿起他帶來放置桌上之文件，己○○就先一步從桌上
          把文件拿走，甲○○與丁○○當時都未被架住、行動均自由，乙○○及另
          一名男子坐在椅子上叫他們不要這樣，沒有上前阻礙甲○○、丁○○拿取
          文件，或與他們二人有何身體接觸，甲○○與丁○○後來離開時，身上均
          無受傷，當場只有爭論文件問題，並未表示有遭毆打或妨害自由等語。
      ３、聲請人甲○○先具狀指稱：九十年五月九日，伊與丁○○帶著ＨＡＲＭＥ
          ＲＹ公司相關帳冊資料，至百安公司找己○○，己○○即夥同二名不詳姓
          名之成年男子共同毆打其脖子等語；復到庭改稱：於九十年五月九日，伊
          與丁○○至百安公司找己○○，但未尋得，九十年五月十日，伊等再度前
          往時，方遭己○○夥同乙○○及另一名男子共同毆打其脖子等語。其所述
          關於被告己○○、乙○○涉嫌共同傷害時間，前後指訴明顯不一。
      ４、參以聲請人甲○○提出之診斷證明書上記載，初診時間為九十年五月十一
          日，並非九十年五月九日或十日，且僅係影本而非正本，則設若聲請人確
          於九十年五月十日晚間六、七時許，遭被告己○○與乙○○等人共同毆打
          ，其為何遲至翌日始赴醫院驗傷，且更遲至事發三個月之後，始提出本件
          告訴，實令人起疑。況ＨＡＲＭＥＲＹ公司為被告己○○與聲請人等一同
          出資合夥經營，被告己○○並占有ＨＡＲＭＥＲＹ公司百分之七十股份，
          則公司帳冊非屬聲請人等單獨所有，被告己○○拿取公司帳冊要求與聲請
          人等對帳，豈會有何不法所有之意圖？
      ５、綜上所述，被告乙○○於九十年五月十日晚間六、七時許，人既未在百安
          公司內，係於同年五月十四日（聲請人甲○○受傷時間後）晚間六、七時
          許，始與被告己○○、聲請人等在百安公司見面，則被告等所辯，顯較聲
          請人等前後不一之指訴為可採。是被告乙○○、己○○並無共同傷害、妨
          害自由或恐嚇聲請人之犯行，應堪認定。而被告己○○與聲請人等既係一
          同出資合夥經營ＨＡＲＭＥＲＹ公司，對於公司帳冊均得享有一定之權利
          ，則被告己○○取走公司帳冊之行為，即與刑法強盜罪之構成要件有所未
          合，而予以被告等不起訴處分。
（二）臺灣高等法院高雄分院檢察署檢察長維持原檢察官所為之不起訴處分，並以：
  （１）聲請人固謂證人余德慶、余毓琳、陳姿伶三人之證詞有偏頗之虞，但聲請人
        並無提出其他積極證據資以證明渠等證詞有何不實之處。
  （２）就常理言，購買他人公司大量之股份，本有一定程度之風險，此為一般人之
        常識，而有關公司之資產狀況、財務報表，乃係客觀存在之事實，非被告己○○所能隱瞞，聲請人亦非不能查閱。若謂被告己○○表示ＨＡＲＭＥＲＹ
        公司每年獲利甚豐，聲請人等即陷於錯誤，因而向陳某購買百分之三十之公
        司股份，衡之常理，實有未合。
  （３）至於六十六名外勞是否係百安公司向ＨＡＲＭＥＲＹ公司所引進、以及該公
        司地址曾否變更，係屬購買股份後之問題，核與被告己○○出售股份時是否
        有詐欺犯行無關。
  （４）強盜罪以意圖為自己或第三人不法之所有為其構成要件之一，本件綜觀全部
        案情，雙方顯係因購買股份及公司虧損問題發生爭執，被告己○○對於聲請
        人提出之帳冊，初無不法所有意圖之可言，難令陳某負強盜罪責。
  （５）關於傷害部分，固據聲請人指訴在卷，並提出驗傷單為憑，但既為被告等所
        否認，而聲請人復未提出人證等其他積極證據證明被告等有傷害之行為，自
        難單憑聲請人片面之指訴，即課被告等以傷害罪。聲請人所稱保有驗傷單正
        本、翌日驗傷合於情理、證人陳姿伶與被告乙○○二人所述情節相互矛盾以
        及勤務分配表不足以證明九十年五月十日晚上七時許，被告乙○○不在被告
        己○○辦公室內等情，縱係成立，亦非屬被告等傷害聲請人之積極證據，不
        得據以認定被告等有傷害之行為。是聲請再議意旨指摘原處分不當，尚不足
        採。
四、經核其理由並未違背經驗法則及論理法則，亦無違反證據法則之處，是告訴人仍
    以上開理由認被告等涉有詐欺等犯行，聲請交付審判，自難認有理由。
五、綜上所述，告訴人聲請交付審判，非有理由，應予駁回。
據上論斷，應依刑事訴訟法第二百五十八條之三第二項前段，裁定如主文。
中      華      民      國    九十二    年      六      月     三十     日
                                      臺灣高雄地方法院刑事第五庭
                                          審判長法  官  吳 永 宋
                                                法  官  張 茹 棻
                                                法  官  朱 盈 吉
右正本證明與原本無異。
不得抗告。
                                                書記官  吳 金 霞
中   華      民      國    九十二    年      七      月     二       日


司法院資訊處製作；財團法人民間司法改革基金會備份。
